臺灣高等法院刑事裁定
111年度聲字第1812號
聲  請  人  
即  受刑人  劉添進



上列聲明異議人因竊盜等案件，對於臺灣臺北地方檢察署檢察官
執行之指揮（110年度觀執更字第109號）聲明異議，本院裁定如
下：
    主  文
聲明異議駁回。                                              理  由
一、聲明異議意旨略以：聲明人劉添進於執行強制工作自民國10
    6年9月29日至108年11月3日止，計2年1月。因大法官於110
    年12月10日做出釋字第812號解釋，其解釋結果全部違憲。
    在本號解釋中大法官明確的指出，強制工作實質內容與自由
    刑並無差異，違反比例原則，同時違反一罪不二罰。
二、按受刑人以檢察官執行之指揮為不當者，得向諭知該裁判之
    法院聲明異議，刑事訴訟法第484條定有明文。是對於刑之
    執行得聲明異議之事由，僅限於「檢察官執行之指揮為不當
    」者，而此所稱「檢察官執行之指揮不當」，應指檢察官有
    積極執行指揮之違法及其執行方法有不當等情形而言。又司
    法院於110年12月10日公布釋字第812號解釋文：「中華民國
    94年2月2日修正公布並自95年7月1日施行之刑法第90條第1
    項及第2項前段規定：『（第1項）有犯罪之習慣或因遊蕩或
    懶惰成習而犯罪者，於刑之執行前，令入勞動場所，強制工
    作。（第2項前段）前項之處分期間為3年。』95年5月30日修
    正公布並自同年7月1日施行之竊盜犯贓物犯保安處分條例第
    3條第1項規定：『18歲以上之竊盜犯、贓物犯，有犯罪之習
    慣者，得於刑之執行前，令入勞動場所強制工作。』同條例
    第5條第1項前段規定：『依本條例宣告之強制工作處分，其
    執行以3年為期。』就受處分人之人身自由所為限制，均違反
    憲法第23條比例原則，與憲法第8條保障人身自由之意旨不
    符，均應自本解釋公布之日起失其效力。自本解釋公布之日
    起，確定終局裁判所宣告之強制工作，尚未執行或執行未完
    畢者，應免予執行；受處分人應另執行徒刑者，自本解釋公
    布之日起至檢察官指揮執行徒刑之日止，其在原勞動場所等
    候執行徒刑之期間，應算入執行徒刑之期間。」。
三、經查：　　
　㈠聲明異議人即受刑人劉添進（下稱受刑人）前因竊盜等案件
    ，經本院以105年度上訴字第3069號各判處應執行有期徒刑4
    年（得易科罰金部分）、3年（不得易科罰金部分），並應
    於刑之執行前令入勞動場所強制工作3年確定。嗣由檢察官
    於民國106年9月29日移送勞動場所即法務部矯正署泰源技能
    訓練所執行強制工作，茲執行機關以其執行已滿1年6月，報
    經法務部以108年9月11法授字第10801818710號函示核准免
    予繼續執行強制工作，並通知檢察官轉請法院裁定免予繼續
    強制工作之執行等情，有本院108年度聲字第3517號刑事裁
    定及本院被告前案記錄表在卷可稽。又本院於111 年6 月29
     日訊問受刑人聲明異議之意旨，受刑人答：因為我之前已
    經執行掉了強制工作，所以我想要把我現在的刑期用之前強
    制工作已經完成的部分來折抵等。惟本院前揭判決既經確定
    ，已生實質之確定力，檢察官依據上開確定判決、裁定內容
    指揮執行，經核於法並無不合，且司法院釋字第812號之解
    釋理由中亦說明：「法院依系爭規定一至七宣告強制工作，
    自屬合法有效，亦不因本解釋而生實質違法情事，縱嗣經本
    解釋宣告違憲，係自公布當日起發生效力，亦無從否定過去
    符合憲法要求具公益性質之法秩序事實」，故檢察官執行之
    指揮難認有何違法或不當。
　㈡本件聲明異議意旨係以司法院釋字第812號解釋文內容請求將
    已執行之強制工作日數折抵宣告刑，並非具體指摘執行檢察
    官有何積極執行指揮之違法或其執行方法有何不當之處，自
    非屬法定得執為聲明異議之範疇。又觀諸司法院釋字第812
    號解釋文所敘明「自本解釋公布之日起（按即110年12月10
    日），確定終局裁判所宣告之強制工作，尚未執行或執行未
    完畢者，應免予執行；受處分人應另執行徒刑者，自本解釋
    公布之日起至檢察官指揮執行徒刑之日止，其在原勞動場所
    等候執行徒刑之期間，應算入執行徒刑之期間」等語，足知
    司法院釋字第812號解釋文內容並無受刑人所指「已執行強
    制工作期間，應算入執行徒刑期間」之明文，且於理由書敘
    明上開規定因法律修正而失效前或因本解釋意旨失效前，均
    為依法公布施行之有效法律，法院依上開規定宣告強制工作
    ，自屬合法有效。受刑人雖辯稱強制工作業經宣告違憲，則
    前開已不當執行強制工作部分，應於本案宣告刑中扣除云云
    ，係將「在原勞動場所等候執行徒刑之期間，應算入執行徒
    刑之期間」誤解為已執行之強制工作期間可算入執行徒刑之
    期間，受刑人上開所稱，於法無據，殊難憑採。從而，檢察
    官上開執行指揮書並無違誤，受刑人前揭所辯，不足可採。
四、綜上所述，本件檢察官之指揮執行，並無不法，受刑人指摘
    檢察官之指揮執行不當，並無可採，其聲明異議，為無理由
    ，應予駁回。
據上論斷，依刑事訴訟法第486條，裁定如主文。
中　　華　　民　　國　　111 　年　　7 　　月　　6 　　日
                  刑事第八庭  審判長法　官   陳世宗
                                    法　官   吳勇毅
                                    法　官   呂寧莉 
以上正本證明與原本無異。
不得抗告。
                                    書記官   賴資旻
中　　華　　民　　國　　111 　年　　7 　　月　　6 　　日